【裁判字號】    97,再,1
【裁判日期】    970129
【裁判案由】    詐欺
【裁判全文】
臺灣高等法院刑事判決             97年度再字第1號
上  訴  人  台灣台北地方法院檢察署檢察官
被      告  丙○○
            丁○○
            戊○○
上列上訴人因被告等詐欺案件，不服台灣台北地方法院九十五年
度易字第一七五五號，中華民國九十六年四月十二日第一審無罪
判決（起訴案號：台灣台北地方法院檢察署九十四年度偵字第六
六九一號、九十四年度偵續字第四四六號、九十四年度偵續一字
第五七號），提起上訴，經本院改判罪刑確定後，被告等聲請再
審，本院予以准許，茲再判決如下：
    主  文
上訴駁回。
    理  由
一、公訴意旨略以：被告丙○○擁有旗下今第、正第、達立、展
    望、居大等多家建設股份有限公司，號稱新第來亨建築集團
    ，負責土地開發、房屋規劃；被告丁○○自民國八十四年一
    月起至九十二年六月三十日止，擔任新第來亨集團內旗下正
    第建設股份有限公司（下稱正第公司）行銷部總經理，負責
    集團內建案銷售；被告戊○○為專業房屋銷售人員，三人均
    從事房屋建築、銷售業已久，丙○○於八十年至八十五年間
    ，即開始首創規劃新第來亨系列，以「挑高」、「挑高四米
    二及六米」等夾層空間，誘使消費者購買其興建之房屋，而
    衍生夾層、隔層之爭議，丙○○與旗下之今第、正第公司也
    因此遭消費者提出多起詐欺告訴，因彼時建築法規對此尚屬
    規範不明狀態，遲至八十六年十月十四日在建築業界會議共
    識下，內政部就此發佈以台（八六）內營字第八六八一一八
    五三號函：「建築物可在室內第二次施工『隔層』，與建築
    技術規則所定之『夾層』定義不同，裝修材料需與原來結構
    體不一，隔層之面積並不得超過樓板面積三分之一者，即可
    興建『隔層』」作為營造規範。丙○○及旗下公司即據此函
    釋，提出作為主觀犯意欠缺之佐證，而在前開多起消費者提
    出告訴之詐欺案件，均能獲得不起訴處分，是此挑高規範已
    為建築業者所遵循，丙○○、丁○○及戊○○對此亦知之甚
    詳，但仍為牟取不法高額利益，利用建築規範之夾層、隔層
    定義，消費者無法確切瞭解涵意、容易混淆之際，依舊在房
    屋規劃、推案與銷售上，共同以「挑高三米六」、「夾層」
    等等「空間變化想像」廣告用語，隱瞞違法之夾層建築方式
    ，誘使消費者購買房屋，消費者不僅在坪數單價上高出許多
    ，且購得之夾層，因不合法而有遭拆除之危機，其行為如下
    ：(一)丙○○所經營、丁○○擔任行銷總經理之正第公司於九
    十年間，在台北市○○○路○段一○五巷三號所推出之「新
    第來亨NO.49 TIME時代會館」（下稱「時代會館」）建案，
    其中二樓之五建築物夾層，並非合法隔層，而係違章建築，
    業經台北市政府工務局建築管理處（下稱建管處）於九十年
    八月六日以北市工建字第九○四○五七八六○○號函通知查
    報拆除在案，竟隱瞞上情，復以載有「挑高三米六」等文字
    ，且搭配夾層屋圖片之廣告，向購屋者即告訴人乙○○強調
    該屋內之夾層裝璜，係屬合法，致乙○○陷於錯誤，而願以
    每坪較高價格，於同年十月二十日，以新台幣（下同）一百
    六十五萬元（房屋價格）、四十萬元（裝潢費用即夾層施工
    費用）、三百八十五萬元（土地價格），合計總價五百九十
    萬元，與丙○○之正第公司簽約購買夾層施工完畢之二樓之
    五房屋，登記坪數為十三點二一坪，嗣於九十二年六月十六
    日，乙○○接獲建管處來函通知欲拆除該屋內之夾層違建後
    ，始知受騙。(二)正第公司尚於九十年底，在台北市○○區○○路二段九二巷推出「新第來亨NO.50仁愛Hi～Li」預售屋
    （下稱「仁愛Hi～Li」），以「令人嘆服的超級空間，超越
    一般平面的設計，複合式的創意空間，讓生活更有魅力」等
    夾層圖片、廣告用語，對外銷售，並為因應地震後消費者之
    信心，在廣告單內以「台泥四○○○ＰＳＩ、全國唯一、不
    受九二一大地震波及毀損、建築結構嚴謹、防震安全」等圖
    示、字樣，強調混凝土建料之高規格要求。丁○○既為現場
    行銷總經理，戊○○為現場預售屋解說銷售員，與丙○○三
    人均明知夾層施作，乃係屬違法建築，仍基於意圖為自己不
    法所有之犯意聯絡，趁告訴人甲○○於九十一年二月二十二
    日參觀預售樣品屋之際，由丁○○與戊○○在銷售廣告解說
    過程中，隱瞞違法夾層之事實，使甲○○對於可使用面積陷
    於錯誤，而於同年月二十二日，在上開預售屋現場，與戊○○簽立該預售屋Ａ棟五樓一戶及車位一個之訂購單，記載房
    屋面積約為十六點五二坪（使用二十五點七六坪）。嗣在同
    年月二十六日，甲○○再與丙○○經營之正第公司簽訂房屋
    總價四百六十五萬元之買賣契約書。詎丙○○為節省建料成
    本支出，僅使用台泥三○○○ＰＳＩ混凝土，而非廣告銷售
    時所稱之台泥四○○○ＰＳＩ混凝土，影響購屋者對於房屋
    結構耐震度之信賴。迨九十二年六月間，丙○○旗下公司因
    違法夾層遭媒體報導，甲○○始知受騙，進而得知上情。(三)
    丙○○所經營之展望建設股份有限公司（下稱展望公司），
    在台北市○○區○○段一小段第一八一號土地興建「金鑽新
    第新第來亨NO.59日式精品小豪宅」（下稱「金鑽新第來亨
    日式小豪宅」），於九十一年以預售屋方式對外銷售，並以
    「一加一等於二」之不實夾層設計廣告及樣品屋為銷售手法
    ，使告訴人己○○誤信為合法建築，於九十一年九月間，與
    展望公司就該建案Ｅ棟一樓房屋，以總價五百六十八萬元之
    價位，簽立房屋買賣契約書，復與丙○○之妻席中珍（已經
    檢察官為不起訴處分確定）就登記於席中珍名下之土地，簽
    立土地買賣契約書。嗣因己○○事後得知夾層部分為違法建
    築，向售屋小姐吳靜瑜反應，吳靜瑜以為同建案之Ｇ棟五樓
    ，有五米五之高度，應屬合法夾層，而向己○○遊說更換購
    買標的，己○○遂於同年十二月二十四日再換立房屋、土地
    買賣契約書，總價提高為六百二十八萬元，但該夾層建築實
    仍屬違法，始知受騙。因認被告丙○○、丁○○、戊○○涉
    有共犯刑法第三百三十九條第一項之詐欺取財罪嫌云云。
二、公訴人認被告等三人共犯刑法第三百三十九條第一項之詐欺
    取財罪嫌，無非係以乙○○、甲○○、己○○之指訴；證人
    即新第來亨集團法務經理李世聰於警詢中證詞；「時代會館
    」銷售宣傳廣告；乙○○所簽不動產買賣契約書（分房屋及
    土地二份）、乙○○網路查詢中山區○○街附近房價表、台
    北市建管處九十三年八月二十日北市工建查字第○九三六六
    二九三七○○號函、台北市政府工務局九十二年六月十六日
    北市工建字第○九二五二五二二六○○號函、行政院公平交
    易委員會（下稱公平會）九十一年二月二十六日公參字第○
    九一○○○一七四六號函、「仁愛HI～Li」銷售宣傳廣告；
    甲○○所簽訂購單、房屋買賣契約書、工務局八八建字第二
    一八號、八九建字第○四五號及九○建字第二九三號建造執
    照存根與附表、預拌混凝土品質保證書、建築工程勘驗報告
    書、九十二年十一月十三日甲○○與戊○○對話譯文暨原審
    九十二年度訴字第五一七四號民事判決為其主要論據。
三、訊據被告等三人固直承在新第來亨建築集團任職，並有銷售
    系爭房屋、滋生糾紛之事，但均堅詞否認有何詐欺取財犯行
    ，一致辯稱：伊等所屬建築集團，係鑑於台北市○○地段房
    價甚高，消費者卻想以有限資金享有大空間，故提出利用挑
    高空間、二次施工、擴大面積之方式，以應市場需求，但為
    免夾層屋因非合法建築而有糾紛，均於建案推出之前，舉辦
    銷售講習，教育銷售人員應於推銷房屋時，說明上情，並於
    契約內載明「夾層施工，日後可能遭拆除，且施作夾層所增
    加使用面積，亦不列入房屋銷售面積」之意旨，買賣雙方既
    皆意思合致，始簽立契約，則其等三人焉有不法所有之犯意
    。尤以乙○○係律師，具有專業能力，所購之房屋，更係裝
    潢完成之實物樣品屋，簽定之契約書及購屋臨時證明單，且
    載明面積僅十三點二一坪，夾層之裝潢部分，另以四十萬元
    計價承購，縱於銷售時，疏未將建管處查報夾層違建一事告
    知，但該夾層自交屋迄今，未遭拆除，益難謂被告等之作為
    ，該當於刑法施用詐術。甲○○來購屋時，亦明白告知夾層
    部分不屬登記面積，此由系爭訂購單上註明「使用」二五點
    七六坪等字益明。廣告宣傳單加註「台泥四○○○ＰＳＩ」
    一節，無非表示該建案將採用台泥等大廠所產預拌混凝土進
    行施作而已，實際上仍須考慮整體建築設計樓層、隔間及使
    用鋼筋型號、數量，互為計算，始能達成設計目的及安全性
    ，本部分建物已達此目標，業經工程材料專業人員謝金山、
    董天任證實，並有測試報告七紙，暨建管處九十五年十一月
    二日北市都建施字第09571199500號函，及相關工程勘驗檢
    查資料附卷可徵。甲○○縱不滿意，應循民事途徑處理，何
    能逕指其等三人詐欺。丁○○、湯欽芳另以：甲○○所購之
    屋，夾層部分遭查報違建之事，伊二人均不知情，己○○買
    屋部分，伊二人皆未參與，自無令伊二人負責之理。丙○○
    則以：己○○原係購買另屋，嗣因擔心夾層會遭拆除，乃更
    換至系爭房屋，顯見其知悉風險，何有受騙可言，茲已雙方
    和解，益見乃屬民事糾葛，無涉刑責各等語置辯。
四、按犯罪事實應依證據認定之，無證據不得認定其犯罪事實；
    又不能證明被告犯罪者，應諭知無罪之判決，刑事訴訟法第
    一百五十四條第二項、第三百零一條第一項分別定有明文。
    又認定犯罪事實所憑之證據，雖不以直接證據為限，間接證
    據亦包括在內，然而無論直接或間接證據，其為訴訟上之證
    明，須於通常一般之人均不致有所懷疑，而得確信其為真實
    之程度者，始得據為有罪之認定，倘其證明尚未達到此一程
    度，而有合理之懷疑存在，無從為有罪之確信時，自應為無
    罪之判決，有最高法院七十六年台上字第四九八六號判例可
    資參照。而被害人所述被害情形如無瑕疵可指，而就其他方
    面調查又與事實相符，其供述始足據為判決之基礎；且告訴
    人之指訴，係以使被告受刑事訴追為目的，是其陳述是否與
    事實相符，仍應調查其他證據以資審認，亦有最高法院三十
    二年上字第六五七號、五十二年台上字第一三○○號判例可
    資參照。再按刑法第三百三十九條第一項詐欺罪之成立，以
    行為人具有為自己或第三人不法所有之主觀犯意，客觀上確
    有施用詐術，致被害人因此陷於錯誤，而交付財物者，始克
    當之，若行為人不具有不法所有之主觀犯意，而客觀上認為
    所用之方法不能認為詐術者，即不構成該罪。一般而言，倘
    行為人以無何價值之財物或顯不相當之標的作為誘餌，使相
    對人誤認其具有相當之價值，而交付對價，行為人具有主觀
    之不法所有犯意與客觀之詐騙行為，至為顯然。但在買賣場
    合，如行為人之賣方，於買方支付價金之後，所為之對待給
    付，依社會在通念客觀上可認為其對價相當或非明顯不成比
    例，縱然買方主觀上不盡滿意，滋生爭議，斯乃債務不完全
    履行、瑕疵擔保、減少價金、損害賠償或解除契約之民事糾
    葛範疇，應循民事途徑以作解決，尚難認行為人具有不法所
    有之主觀犯意，而逕以刑事詐欺罪責相繩。此如同債權人對
    於債務人施以強暴、脅迫方法，索回債款，因不具有不法所
    有之主觀犯意，不能以強盜罪名論處，而僅成立妨害自由罪
    者然。至行為人因促銷而刊登不實廣告，消費者保護法第二
    十二條、第二十三條及公平交易法第二十一條雖定有禁止規
    範，其違反者，僅負民事損害賠償責任或受行政罰鍰而已，
    殊無遽行認為施用詐術，課以刑事處罰之餘地，不容將刑事
    責任、民事責任與行政責任混為一談。
五、經查：
  (一)關於告訴人乙○○購買「時代會館」二樓之五房屋部分：
  1.乙○○所購者，係實物樣品屋，於簽訂不動產買賣契約書，
    付清約定之五百九十萬元後，正第公司已將房屋連同土地持
    分移轉登記予乙○○，並將該房屋連同裝潢交付予乙○○使
    用收益，迄今未遭拆除，為被告三人一致陳明在卷，乙○○
    亦坦認不虛，並有該實物樣品屋現場照片在案可徵。又正第
    來亨建築集團在推案售屋之前，確有先舉辦銷售講習，教育
    銷售人員，告知「夾層」係不同於原結構材料之「二次施工
    」，不比合法建築，業經證人及該集團法務經理李世聰、售
    屋小姐吳靜瑜供證綦詳（見原審卷第二宗），且有講義資料
    存卷可參，此部分事實，首堪認定。
  2.告訴人乙○○雖稱伊所購買之實品屋，屋內裝潢夾層係屬違
    建，既經建管處發函查報拆除，丙○○竟隱瞞上情，刊登「
    挑高三米六，超效能三米六立體空間」等字樣，搭配夾層裝
    潢照片之銷售廣告，並由現場銷售人員戊○○保證合法，致
    使乙○○陷於錯誤，同意以顯然高於同路段之房價購買云云
    。然而：
  (1)乙○○坦言伊所支付之價金，其中四十萬元係購買屋內裝潢
    之代價（見原審卷第二宗第一三三頁），核與其所簽訂系爭
    不動產買賣契約書及購屋臨時證明單所載：「建物登記面積
    十三點二一坪」；「包含『裝潢費』四十萬元」；「贈送冰
    箱壹台，價值捌仟元；贈送微波爐」相符，有上揭契約及證
    明單（偵續卷第一五六頁）在案可稽，足見被告等人辯稱乙○○係分別以一百六十五萬元、三百八十五萬元之價格購買
    其系爭房屋、土地，另額外支付四十萬元，購買該房屋內部
    夾層裝潢一節，當非虛情。
  (2)縱然戊○○與乙○○就夾層部分有無保證為「合法」一節，
    各執一詞，但該內部裝潢夾層，約占該屋面積三分之二，除
    客廳部分保留挑高外，其餘部分均規劃成房間使用，為乙○○所不諱言（原審卷第二宗第一三六頁），並係一目瞭然之
    情，是該房屋坪數並不包括夾層在內，乃無可隱瞞之事，微
    論乙○○係具有法律知識能力之律師，為其供明在案，竟謂
    不知，殊無可信。參以其係在九十年十月十七日第一次前往
    看屋，僅支付定金十萬元，而於購屋臨時證明單內註明「保
    留解約權利」（見偵續卷第第一五五頁），迨同年月二十日
    始簽訂正式買賣契約（同上卷第十五至二十頁；第一五０至
    一五二頁）之情，顯有充分猶豫時間進行查證，益見所言不
    實。
  (3)至該房屋銷售宣傳廣告記載「挑高三米六，超效能三米六立
    體空間」等字樣，並搭配夾層裝潢照片推銷（見第六一三○
    號偵查卷，下稱偵一卷，第四十七、四十八頁）一節，既與
    實情相符，業見前述，核其用意，無非係建商對於室內空間
    裝潢、多層利用之展示，屬於促銷手法，縱非完全適法，要
    屬是否違反上揭消費者保護法或公平交易法之問題，尚與刑
    事詐欺要件不合，該公平會之公函，仍不足資為被告等不利
    認定之依據。
  (4)乙○○提出之系爭房屋附近房價表，乃係舊屋，而非新建築
    ，已經戊○○指明（見本院再字卷審判筆錄），倘謂被告等
    確有行詐犯罪故意，自當將該夾層坪數記入買賣面積，非但
    可以提高整體售價，亦得壓低每坪單價，吸引民眾，竟此未
    為，難認具有不法所有之詐欺存心。
  (5)況此部分有關之其他諸客戶，既均同此狀況，乃皆無異見，
    於經乙○○發動集體告訴後，復悉數撤回告訴，業據王玲玉
    等各告訴人陳明在案，並有撤回告訴狀附卷可稽（見偵一卷
    第一０五至一一四頁），按諸違章建築並非不得為適法買賣
    標的之法理，上揭建管處及工務局公函，亦不足憑以推斷被
    告三人施用詐術，自難僅憑乙○○單一指述，即遽認被告三
    人此部分構成詐欺犯罪。。
  (二)關於甲○○購買「仁愛Hi～Li」Ａ棟五樓停車位部分：
  1.甲○○於九十一年二月二十二日簽訂「屋買賣契約書」及訂
    購單，以房地總價一千三百萬元、停車位二百五十萬元，向
    正第公司購買「仁愛Hi～Li」Ａ棟五樓一戶連同停車位一個
    ，甲○○陸續付款共計三百四十四萬元，嗣於九十二年七月
    二十一日、十三日、十五日先後以中研院郵局第二六四、第
    二七四、第四一六號存證信函通知正第公司解除上揭房屋買
    賣契約，並請求返還已繳價金，為甲○○與被告等三人一致
    供明，並有該日訂購單、房屋買賣契約書及郵局存證信函（
    見第一五九九號他字卷第六十六頁；第六十八至八十八頁；
    第八十九至九十四頁）附卷足憑，固可認有訂約、解約之情
    。
  2.甲○○雖稱被告丁○○、戊○○向伊保證夾層屋係合法，且
    於銷售廣告內強調將採用台泥四○○○ＰＳＩ混凝土，詎事
    後發覺不但違建，並偷工減料云云。然：
  (1)微論戊○○、丁○○均否認保證夾層之合法性。實際上，此
    部分之房屋買賣契約第二條，明確記載房屋及車位面積共計
    九十五點七七平方公尺其中主建物面積為三十二．三七平方
    公尺，共用部分為二十二．二六平方公尺，合計五十四．六
    三平方公尺（即十六點五二坪）（見同上卷第六十九頁），
    非但未將夾層繪入契約後附平面圖（見同上卷第七十七頁）
    ，契約第二十四條第二項更明白約定：「買方認知、了解賣
    方銷售人員，於銷售工地告知或依買方詢問，所提供有關二
    次施工違法之危險與可能，惟買方願自負其風險與責任，絕
    不因此向賣方請求退戶或為其他任何之請求」（見同上卷第
    七十六頁），足見被告等並未隱瞞夾層係屬違法之訊息，甲○○之指述，是否完全可信，已足慎酌。
  (2)縱然此部分之銷售宣傳廣告，確有「令人嘆服的超級空間、
    超越一般平面的設計、複合式的創意空間、讓生活更有魅力
    」等文字，並搭配夾層裝潢圖片（見同上卷第四十四至六十
    五頁），然系爭房屋買賣契約書第二十四條第三項業已載明
    ：「本契約銷售工地現場所提供有關之宣傳、廣告文件、資
    料、樣品屋及其創意空間隔層之裝潢，買方完全認知、了解
    ，僅供買賣雙方於銷售時之參考，並非本買賣合約內容之一
    部分，其如有出入，一切均以買賣契約為準，買方絕不據此
    請求退戶或其他一切請求。」（見同上卷第七十六頁）。再
    觀諸該房屋買賣契約書，確未將夾層面積，計入銷售房屋之
    面積，且無賣方應替買方施作夾層之約定，契約所附平面圖
    亦無夾層裝潢之標示，業如前述，堪認被告等所辯上揭宣傳
    廣告，僅係說明挑空空間，可運用裝潢巧思，讓空間更有變
    化，並非買賣標的，純屬建議性質，尚屬可信。
  (3)況甲○○自陳任職中央研究院，則以其學、經歷，當可理解
    契約內容，尤以其坦言於締約之前，曾邀同通曉日語之母親
    ，同至被告等公司與日本籍總工程師大久保洋三會談（見原
    審卷第二宗第一四０頁），益見慎重其事；復衡諸甲○○在
    該契約書前言「買方享有攜回審閱五日之權利。契約條款之
    內容已經雙方詳細閱讀‥‥」之下，簽名確認，有該契約影
    本存卷可考（同上他字卷第六十八頁），顯見其所謂未細看
    契約內容云云，並不足採；從而，自難僅以銷售宣傳廣告中
    ，有夾層空間設計展示，即遽認係施用詐術。
  (4)至此部分之銷售宣傳廣告上，使用「全國唯一、不受九二一
    大地震波及毀損、建築結構嚴謹、防震安全」等字樣，並刊
    登「台泥四○○○ＰＳＩ」等圖片一節，被告三人固不否認
    所用水泥確非上開規格，但指陳系爭買賣契約第七條第二項
    係約定：「有關主要建材、設備及其廠牌、規格或等級詳如
    建材設備表」（見同上卷第七十頁），而建材與設備表則清
    楚記載：「本大樓結構，係由電腦程式精密計算，並專業技
    師審核，採用２８００ＫＧ／ＣＭ，４２００ＫＧ／ＣＭ高
    拉力鋼筋，和國內最大預拌混凝土廠台泥、亞泥所生產高強
    度混凝土，無論其承重、抗壓、抗震、防火、防颱均符合內
    政部頒佈之建築技術規則及中國國家標準ＣＮＳ規定」（見
    同上卷第八十二頁），並未載有保證採用台泥四○○○ＰＳ
    Ｉ混泥土之文字，上揭買賣契約書第二十四條第三項復載明
    ：「本契約銷售工地現場所提供有關之宣傳、廣告文件、資
    料，僅供買賣雙方於銷售時之參考，並非本買賣合約內容之
    一部分，其如有出入，一切均以買賣契約為準」，業見前述
    ，是被告等所辯此部分材質爭議，純屬民事瑕疵擔保問題，
    核屬可採。
  (5)參酌房屋建築結構安全，並非以水泥強度為唯一考量，尚須
    考慮整體建築設計樓層、隔間及使用鋼筋型號、數量，互為
    計算，始能達成設計目的及安全性，業經證人即厚生工程顧
    問有限公司材料實驗室人員謝金山及新第公司工務部經理董
    天任一致證述明確（見原審卷第二宗第二００、第二一六頁
    ），謝金山更指出：水泥強度與鋼筋強度相結合時，並非越
    強越好，而是須視其目的在於要求硬度或韌度，求取其適合
    程度（同上卷宗第二００頁）；董天任亦謂：「不能光比較
    混凝土強度，（亦即不能說）就是四千PSI一定比三千PSI
    好」（見同上卷宗第二一七頁），且該建築物於建造過程中
    ，經監造人現地實施勘驗檢查，其主要構造所使用之材料、
    強度，均符合建築技術規則，有建管處九十五年十一月二日
    北市都建施字第○九五七一一九九五○○號函附相關工程勘
    驗檢查資料附卷足憑（見原審卷第一宗第二一○至三二五頁
    ），同見被告等否認此部分有甲○○指訴偷工減料之情，尚
    堪採信。
  (6)至上揭契約記載廣告內容非屬買賣契約之一部分，雖不合於
    消費者保護法上揭規定，不無規避、取巧之嫌，但其爭議仍
    屬民事損害賠償範疇。實難僅以甲○○上揭指訴及廣告手法
    ，遽行認定被告等三人此部分，該當於刑法施用詐術之不法
    行為概念。
  (7)被告等所銷售之房屋，既確能完工、交屋，客觀上足認與買
    方所給付之價金無顯然不成比例之情形，縱然買方甲○○主
    觀上並不滿意，只能循民事途徑以作解決，不能罔顧被告等
    有提出相當價值之對待給付之實際狀況，竟認存有不法所有
    之詐欺犯意，繩以刑法詐欺罪責。
  (三)關於己○○購買「金鑽新第來亨日式小豪宅」Ｇ棟五樓部分
    ：
  1.己○○簽約以總價六百二十八萬元，購買此部分房屋，於陸
    續支付一百七十九萬元後，通知撤銷買賣契約，並提起民事
    訴訟，請求返還全數已繳價金，嗣雙方達成民事和解等情，
    已經己○○及丙○○一致陳明在案，並有該房屋買賣契約書
    、土地買賣契約書、民事判決書（見第六八八三號他字卷第
    三至十三、三十九至七十五頁）在卷足證。
  2.己○○雖稱伊原係購買Ｅ棟一樓房屋，嗣因室內設計師告知
    「三米六」夾層屋不合法，伊乃向吳靜瑜要求換屋，復因吳
    靜瑜再三保證Ｇ棟五樓房屋樓高「五米五」，可興建合法夾
    層，遂同意換成五樓，並陸續支付價金一百七十九萬元云云
    （見原審第二宗第一五一至一五四頁）。然：
  (1)吳靜瑜證稱：伊從未向己○○保證Ｇ棟五樓房屋可興建合法
    夾層，己○○於承購同建案Ｅ棟一樓房屋時，伊已將買賣契
    約契約交付己○○，契約中即載明：展望公司並不保證房屋
    夾層之合法性等語（見同上卷宗第一八六至一八九頁），參
    以己○○所簽訂房屋買賣契約第二條，明確記載房屋面積共
    計二十九點零九平方公尺（即八點八坪）（見第六八三三號
    他字卷第八頁），並未將夾層面積計入房屋登記面積，且第
    二十四條第二項復明白約定：「買方認知、了解賣方銷售人
    員，於銷售工地告知或依買方詢問，所提供有關二次施工（
    含格層裝修）違規使用之建議書面資料，如交屋後，買方依
    該建議實作，其將來均有被拆除、處罰之危險與可能，惟買
    方願自負其風險與責任，絕不因此向賣方請求退戶或為其他
    任何之請求，另買方了解如有隔層裝修者，其隔層增加之使
    用面積，並不列入銷售面積」（見同上卷第二十三頁），再
    衡諸己○○自承於承購Ｇ棟五樓房屋前，已簽約購買同建案
    Ｅ棟一樓房屋，並將該房屋買賣契約攜回保存等語（見原審
    卷第二宗第一八九頁），及系爭二屋買賣契約，均係定型化
    契約書，約定條款內容完全一致，有該契約書二份存卷可資
    比對，足見己○○應已清楚知悉上情。況己○○既稱室內設
    計師已告知夾層屋不合法，竟未於換屋時，再向室內設計師
    求證新屋夾層之合法性。是其所謂不知內情而受騙云云，殊
    違常情事理，不能遽信。
  (2)茲己○○已與展望公司及地主即丙○○之妻席中珍成立和解
    ，由賣方沒收違約金八十餘萬元，而退還九十六萬五千元，
    經陳清芳、己○○一致供明，並由吳靜瑜證實（見原審卷第
    二宗第一九一頁），己○○在本院審理中，更到庭陳明「已
    和解，不追究」（見本院再字卷九十七年一月十五日審判筆
    錄），倘屬騙局，豈願平白損失？是丙○○否認此部分詐欺
    ，應屬可信。至丁○○、戊○○皆未參與此部分之事，自亦
    無共同詐欺可言。
六、綜上，公訴人所提證據，僅能證明有買賣不動產糾紛之情，
    尚不足為被告等共同詐欺取財之積極證明，所指出證明之方
    法，亦無從說服本院形成被告等人有罪之心證，此外查無其
    他積極事證足認其等有共同詐欺取財之犯行。本件核屬不能
    證明被告犯罪，依照上開說明，原審諭知無罪之判決，經核
    並無違誤，應予維持。告訴人冀挾刑事訴究為手段，以達民
    事需索之目的，檢察官未察，遽依所請，猶執陳見，提起上
    訴，不能認為有理由，應予駁回，庶免冤抑。
據上論斷，應依刑事訴訟法第三百六十八條，判決如主文。
中    華    民    國    97    年    1    月    29    日
                  刑事第十九庭  審判長法  官  尤豐彥
                                      法  官  魏新國
                                      法  官  洪昌宏
以上正本證明與原本無異。
不得上訴。
                                      書記官  王韻雅
中    華    民    國    97    年    1     月    29    日


司法院資訊處製作；財團法人民間司法改革基金會備份。
